【裁判字號】    90,台上,3755
【裁判日期】    900621
【裁判案由】    違反懲治盜匪條例
【裁判全文】
最高法院刑事判決                                九十年度台上字第三七五五號
    上  訴  人  甲○○
右上訴人因違反懲治盜匪條例案件，不服台灣高等法院台中分院中華民國九十年四月
十七日第二審更審判決（八十九年度上更(一)字第三五四號，起訴案號：台灣台中地方
法院檢察署八十八年度偵字第二○八六五號），提起上訴，本院判決如左：
    主  文
上訴駁回。
    理  由
按刑事訴訟法第三百七十七條規定，上訴於第三審法院，非以判決違背法令為理由，
不得為之。是提起第三審上訴，應以原判決違背法令為理由，係屬法定要件。如果上
訴理由狀並未依據卷內訴訟資料，具體指摘原判決不適用何種法則或如何適用不當，
或所指摘原判決違法情事，顯與法律規定得為第三審上訴理由之違法情形，不相適合
時，均應認其上訴為違背法律上之程式，予以駁回。本件上訴意旨略稱：(一)本件共同
被告及上訴人於原審前審所述，均屬實在，原判決理由僅以共犯等搶劫次數甚多，記
憶模糊遺漏所致，殊不能因此認定上訴人未參與犯行，即有應調查之證據而未予調查
之違法。(二)第一審筆錄中記載上訴人自白「搶二次」之供述，與事實不符，且其記載
顯有錯誤，原判決僅以此部分之訊答紀錄簡單扼要，無更改之處，雖原審錄音帶於案
卷上訴後已依法消音，原審此部分之記載既無不實，自堪採用，即以推定方式論科，
顯然違法。(三)原審未依法就被訴之事實訊問上訴人並調查，亦有違刑事訴訟法第二百
八十七條之規定。(四)上訴人確未參與犯罪，共同被告全正雄、楊沛衡於警訊中僅供稱
上訴人於民國八十八年六月十三日及六月十七日二次搶案發生時在場，並未明確指述
上訴人有參與犯罪，且於原審審理時，更證述上訴人未參與犯罪，況上訴人事後並未
朋分贓款，原判決對此有利於上訴人之證據，未說明其不採之理由，亦有理由不備之
違誤云云。惟查原判決綜核卷內證據資料，認定上訴人甲○○有共同強劫犯行，因而
撤銷第一審不當之科刑判決，改判仍處上訴人甲○○共同連續意圖為自己不法所有，
以脅迫致使不能抗拒而取他人之物罪刑，已詳其調查證據之結果及其取捨證據認定
之理由；並說明：(一)共犯全正雄、楊沛衡、溫世忠於原審經隔離訊問後，分別供述原
判決附表所列(1)(2)(3)之事實，係彼三人與上訴人甲○○一起做的，且共犯楊沛衡於警
訊中亦供稱：伊與全正雄、溫世忠、甲○○等人共組強盜集團，沒有人為首，都是共
同提議犯案的，伊等自八十八年六月初，開始在台中縣市行搶單身女子，與甲○○共
同強盜至少五次以上，八十八年六月十七日清晨二時四十五分許，與全正雄、溫世忠
、甲○○等人在台中市○○路一七八號前強盜王美惠之皮包，其內之現款已朋分花盡
，支票一張交伊太太黃惠鈴軋入其戶頭。共犯溫世忠於警訊中亦供述：八十八年六月
六日清晨五時許有與全正雄、甲○○等人，在台中市○○○街○段三六九號旁強盜曾
秋香財物，由全正雄開車並下車行搶，伊則持棒球棍站在旁邊，現金已朋分花用，八
十八年六月十三日二十時許伊與全正雄、甲○○等人，在台中市○○街五十號前搶奪
陳書慧皮包乙只，由伊開車，全正雄下車行搶（持槍）甲○○要下車時，伊看到全正
雄已得手，所以叫他不用下車，共犯楊沛衡於偵查中仍證述：有與全正雄、溫世忠、
甲○○等人在台中市各地強盜獨身女子，有時與全正雄、有時與其他人，八十八年六
月十七日，在台中市○○路一七八號前由伊、全正雄、溫世忠、甲○○等人共同強盜
王美惠皮包，強盜金融卡、駕照、身分證、行動電話、現金五千元，當時由伊駕車，
由全正雄持手槍強盜王女財物，在拉扯間，溫世忠準備下車幫忙強盜，才下車，全正
雄已搶到手，溫某立即上車逃逸。況上訴人於第一審審理時已供承：跟他們（即溫世
忠、全正雄、楊沛衡）搶二次，對溫世忠、楊沛衡上開所言沒有意見。上訴人雖稱，
第一審此部分筆錄記載有誤，然查共犯溫世忠、楊沛衡、全正雄等對原審當日筆錄之
記載均無異議，且原審此部分訊、答之記錄簡單扼要，無更改之處，與共犯楊沛衡、
溫世忠等人所言對照觀之，並無不實之處，至共犯溫世忠、全正雄、楊沛衡雖於原審
前審審理中供稱：甲○○未參與強劫曾秋香（溫世忠、全正雄），強劫陳書慧時甲○
○在睡覺，伊叫他下去協助全正雄時他才知道（溫世忠），強劫王美惠時甲○○並未
參與，錢係伊三人（溫世忠、楊沛衡、全正雄）分一分，剩下的給甲○○，大約給他
二千元（溫世忠）云云，然係屬迴護之詞，均不足採信，另證人楊雅馨雖到庭證述與
上訴人及共犯出去三、四次，然均在車上睡覺，陳靖瑜證述僅出去過一次等語。然亦
不足據為有利上訴人之認定。全正雄雖於警訊中未供述上訴人有參與強劫曾秋香，及
溫世忠於警訊中未供及上訴人有參與強劫王美惠，然此係共犯等搶劫次數甚多，記憶
模糊供述遺漏所致，殊不能因此認定上訴人未參與上開犯行，上訴人之犯行，堪予認
定，分別於判決理由內記甚詳；從形式上觀察，原判決並無違背法令情形。次查原
審已依法分別就上訴人強劫曾秋香、陳書慧、王美惠之犯罪事實，訊問上訴人在案，
此有原審審判筆錄可稽，上訴人空言指摘，顯非有據。末查採證認事乃事實審法院之
職權，苟其證據之取捨及事實之認定並不違背論理法則及經驗法則，即不容任意指為
違法而執為適法之第三審上訴理由。上訴意旨置原判決之明白論斷於不顧，仍執陳詞
，否認犯罪，乃單純事實之爭執，又未依據卷內訴訟資料對原判決究竟如何違背法令
為具體之指摘，徒憑己見就原判決已說明事項或屬原審採證認事職權之適法行使，任
意指摘為違法，自不得據為第三審上訴之合法理由。其上訴違背法律上之程式，應予
駁回。
據上論結，應依刑事訴訟法第三百九十五條前段，判決如主文。
中      華      民      國     九十     年      六      月    二十一    日
                              最高法院刑事第二庭
                                  審判長法官  莊  來  成
                                        法官  謝  俊  雄
                                        法官  白  文  漳
                                        法官  蘇  振  堂
                                        法官  邵  燕  玲
      右正本證明與原本無異
                                              書  記  官
中      華      民      國     九十     年      六      月    二十八    日


司法院資訊處製作；財團法人民間司法改革基金會備份。
